最高法院刑事判決　　　　　　一○○年度台上字第二七四六號
上　訴　人　劉哲安
選任辯護人　王銘助律師
上列上訴人因違反毒品危害防制條例案件，不服台灣高等法院中
華民國一○○年三月十日第二審更審判決（一○○年度上更(一)字
第二四號，起訴案號：台灣板橋地方法院檢察署九十八年度偵字
第二九八七一號），提起上訴，本院判決如下：
    主  文
上訴駁回。
    理  由
按刑事訴訟法第三百七十七條規定：上訴於第三審法院，非以判
決違背法令為理由，不得為之；是提起第三審上訴，應以原判決
違背法令為理由，係屬法定要件。如果上訴理由書狀並非依據卷
內訴訟資料具體指摘原判決不適用何種法則或如何適用不當，或
所指摘原判決違法情事顯與法律規定得為第三審上訴理由之違法
情形不相適合時，均應認其上訴為違背法律上之程式，予以駁回
。本件原判決綜合全案證據資料，本於事實審法院之推理作用，
認定上訴人劉哲安有其事實欄四所載製造第二級毒品甲基安非他
命犯行，因而撤銷第一審關於上訴人部分（包括科刑及無罪部分
）之判決，改判論上訴人以共同製造第二級毒品罪（累犯），並
依毒品危害防制條例第十七條第二項減輕其刑後，處有期徒刑六
年，及諭知相關之從刑。已詳敘其所憑證據及認定之理由；對於
上訴人所辯何以不足採信，亦在理由內詳加指駁及說明，俱有卷
存證據資料可資覆按。上訴人上訴意旨略以：依本件卷證資料以
及證人陳鏡安、李耀羽等人之證述，暨台灣士林地方法院檢察署
民國九十九年度偵字第六三○六號起訴書證據清單暨待證事實所
載，均足以證明伊自九十八年三、四月間加入以李聞哲、李耀羽
為首之製毒集團起，至同年十月間被警方查獲時止，其間雖曾與
李聞哲因報酬發生糾紛或變更製毒地點，但仍陸續參與該集團製
造甲基安非他命行為，未曾間斷或脫離該製毒集團；且伊係受該
集團首腦李耀羽之指示載運甲基安非他命原料「麻黃素」至新北
市○○區○○路三六五巷一二二號，而與陳衍志共同製造甲基安
非他命。故本件檢察官起訴伊自九十八年八月間起至同年十月二
十七日止之製毒犯行，與伊先前所參與該集團之製毒行為，應包
括於同一集合犯之範圍內，不能分別論罪。原判決未詳加審酌，
遽認伊自同年八月上旬某日起，係另行起意在上址與陳衍志共同
製造甲基安非他命，而未將本件檢察官所起訴之製造毒品行為，
與伊先前參與該集團之製毒行為依集合犯合併論以一罪，顯屬不
當云云。惟證據之取捨及事實之認定，均為事實審法院之職權，
倘其採證認事並未違背證據法則，自不得任意指為違法而執為適
法之第三審上訴理由。原判決以上訴人自九十八年四月初某日起
，雖參與前揭製毒集團而陸續在桃園縣觀音鄉○○路九十六巷二
號、同鄉○○街八十三巷六十二號、同縣龜山鄉○○○路六二○
巷八十弄七十三號及新北市○○區○市街一路一段二八一巷六十
二號等處提煉「麻黃素」，供該製毒集團成員李聞哲、李耀羽、
張明坤、陳鏡安等人製造甲基安非他命。惟上訴人於九十八年七
月底，因酬勞問題與李聞哲鬧翻後，即不再與李聞哲聯絡而脫離
前揭製毒集團。嗣後上訴人因找不到工作，始應陳衍志之邀，自
同年八月上旬某日起，與陳衍志合作在新北市○○區○○路三六
五巷一二二號製造毒品，並將其先前為上述製毒集團所提煉留存
之「麻黃素」約十公斤，提供予陳衍志製造甲基安非他命。是其
與陳衍志共同製造甲基安非他命犯行，與其先前為上開製毒集團
提煉麻黃素之行為，兩者發生原因及行為地點均不相同，因認上
訴人自同年八月上旬某日起，至同年十月二十七日被查獲時止所
犯本件製造甲基安非他命犯行，與其先前參與前揭製毒集團而提
煉「麻黃素」供該製毒集團製造毒品之犯行，並非出於同一犯意
，而係另行起意而為，並據此認定上訴人先前為該製毒集團製造
甲基安非他命原料「麻黃素」之行為，與其本件製造甲基安非他
命犯行，並非同一集合犯之一部分等情，已於理由內敘明綦詳（
見原判決第十六頁第一行至倒數第四行）。核其論斷與經驗、論
理法則尚屬無違，亦無判決理由不備之情形。上訴意旨主張其前
後製造毒品行為均係基於同一犯意而為，應合併論以一罪云云，
無非對於原審已明確認定詳細說明之事項，而為單純事實之爭執
，並非依據卷內資料具體指摘原判決不適用何種法則或如何適用
不當，顯與法律規定得為第三審上訴理由之違法情形不相適合。
按之首揭說明，其上訴為違背法律上之程式，應予駁回。
據上論結，應依刑事訴訟法第三百九十五條前段，判決如主文。
中    華    民    國  一○○  年    五    月  二十五  日
                      最高法院刑事第六庭
                          審判長法官  洪  文  章  
                                法官  王  居  財  
                                法官  郭  毓  洲  
                                法官  沈  揚  仁  
                                法官  林  瑞  斌  
本件正本證明與原本無異
                                      書  記  官  
中    華    民    國  一○○  年    五    月  二十六  日
                                                      Q